【裁判字號】    99,交抗,488
【裁判日期】    990610
【裁判案由】    聲明異議
【裁判全文】
臺灣高等法院臺中分院刑事裁定         99年度交抗字第488號
抗  告  人
即受處分人  甲○○
送達代收人  乙○○
上列抗告人即受處分人因違反道路交通管理處罰條例聲明異議案
件，不服臺灣苗栗地方法院99年度交聲字第363號，中華民國99
年4月26日所為裁定，提起抗告，本院裁定如下：
    主  文
抗告駁回。
    理  由
一、本案經本院審理結果，認原審裁定，認事用法均無不當，應
    予維持，並引用原審裁定之理由（如附件）。
二、本件抗告意旨略以：警察機關以行政告知是否為逕行舉發要
    件之一；經過1個路口後，前1個有測速照相及速限標誌的效
    力是否存在；主管機關之應有作為而不作為等為由，主張受
    處分人駕車從岔路右彎至台13甲線，未見有任何標誌、標線
    及號誌，且原審審理時到庭作證之員警亦稱：轉出來的路口
    沒有，也無法舉證抗告人為直行車，而承審法官認為標誌、
    標線、號誌之設置目的，在於提供車輛駕駛人及行人有關路
    況之警告、禁制、指示等資訊，便利行旅及促進交通安全。
    可見行政機關於行政行為前之告知義務未盡完善，應有作為
    而不作為。再依行政程序法第一章第一節之規定，行政行為
    之比例原則、行政行為之誠信原則、行政程序對當事人有利
    及不利之情形，於本案行政機關在台13甲線12.1公里處行政
    作為，採用固定式科學儀器取得證據，對於由岔路轉彎的用
    路人卻未能依法盡行政告知義務，行政程序顯有瑕疵、不正
    義在先，受處分人未遵守交通義務在後，這樣取得之證據是
    否有效？為此提起抗告，請求撤銷原裁定，更為適當之裁定
    云云。
三、惟按汽車駕駛人，行車速度，超過規定之最高時速，或低於
    規定之最低時速，除有第43條第1項第2款情形外，處新臺幣
    1,200元以上，2,400元以下罰鍰；汽車駕駛人違反第40條規
    定者，並記違規點數1點，道路交通管理處罰條例第40條、
    第63條第1項第1款分別定有明文。次按行車速度，依速限標
    誌或標線之規定，無速限標誌或標線者，行車時速不得超過
    50公里，但在未劃設車道線、行車分向線或分向限制線之道
    路，或設有快慢車道分隔線之慢車道，時速不得超過40公里
    ，道路交通安全條例第93條第1項第1款亦有規定。汽車駕駛
    人駕駛汽車，其行車速度超過規定之最高時速未滿20公里，
    嗣為警逕行舉發，而未逾舉發通知單上所載之應到案日期到
    案，經主管機關調查後仍認定有上開違規行為者，依違反道
    路交通管理事件統一裁罰基準表規定，須處以1,600元之罰
    鍰。
四、經查：(一)本件抗告人即受處分人甲○○係於98年8月4日20時
    69分許，駕駛車牌號碼W4-9560號自用小客貨車，行經苗栗
    縣後龍鎮台13甲線12.1公里處（新蓮寺旁），為固定式雷達
    測速照相器測得「駕駛人行車速度經測時時速71公里，超速
    11公里（未滿20公里」之違規行為，有苗栗縣警察局苗縣警
    交字第F00000000號舉發違反道路交通管理事件通知單、交
    通部公路總局新竹區監理所竹監苗字第裁54-F00000000號裁
    決書、送達證書及苗栗縣警察局苗警交字第0980044135號函
    各1份在卷可稽。(二)行車速度超過規定之最高速限或低於規
    定之最低速限之違規行為，採用固定或非固定式科學儀器取
    得證據資料證明者，於一般道路須至少於100公尺前，於高
    速公路、快速公路須至少於300公尺前，明顯標示之，道路
    交通管理處罰條例第7條之2第3項亦規定甚明，而道路交通
    管理處罰條例第7條之2第3項要求舉發機關在取締地點前一
    定距離明顯標示之立法用意，不外表明科處違規人行政裁罰
    之終極目的在於敦促駕駛人依行車速限駕駛，是此規定係用
    以提醒駕駛人依道路限速行駛，以期駕駛人在避免受罰之心
    理下，達到依行車速限駕駛進而達維護行車安全之最大效益
    ，尚非謂如有舉發機關違反上開規定，駕駛人超速行駛之違
    規行為即應不罰，應甚明確，析言之，縱認舉發機關未在取
    締地點前一定距離明顯標示，惟用路人本有按速限行駛之注
    意義務，不能因舉發機關未依規定明顯標示提醒駕駛人注意
    ，駕駛人即得有任意違規行為。且設置測速器，而產生對於
    違規駕駛人具有罰鍰或道路交通講習等強制效力以之情形，
    乃因該路段之路況用路人常有為逞一時之快而超速行駛，造
    成其他用路人行車危險之虞，進而危害道路交通秩序維護及
    其他用路人之權益，故用以警示或懲罰超速之違規駕駛人資
    以確保道路安全。查本件採證為固定式照相設備，於一般道
    路依規定須於至少100公尺前設立警示標誌，依苗栗縣警察
    局98年10月23日苗警交字第0980044135號函（說明三部分）
    ，敘明已合於規定於100公尺前豎立警示標誌，此亦為受處
    分人所不爭執，先予敘明。惟受處分人稱伊係從警示標誌後
    之岔路右彎入台13甲線，行經沿途並無告知路線速限之標誌
    、號誌或標線，使其無遵照依據，然依前開規定行駛於無速
    限標誌或標線者，行車時速不得超過50公里，受處分人既係
    經合法考試取得駕駛執照，對於其所應遵守之交通規則，自
    難推諉須有警告標示之提醒，始有遵守之義務。至如認該交
    通標示有設置不當，須循行政管道予以建議改善，尚不能因
    其行經道路上未有速限或警示標誌，即認有該行政行為何違
    法或不當之處而得據以執為免責之事由。從而，原處分機關
    以受處分人上開違規行為裁處罰鍰1,600元並記違規點數1點
    ，並無不當，受處分人異議並無理由。原審法院因而裁定予
    以駁回，於法洵屬有據。受處分人抗告意旨猶執前詞採指原
    裁定不當，並無理由，應予駁回。
據上論斷，應依道路交通案件處理辦法第26條，刑事訴訟法第41
2條，裁定如主文。
中    華    民    國    99    年    6     月    10    日
            刑事第六庭  審判長法  官   李  文  雄
                              法  官   陳  如  玲
                              法  官   邱  顯  祥
上列正本證明與原本無異。
不得再抗告。
                              書記官   許  美  惠
中    華    民    國    99    年    6     月    10    日

司法院資訊處製作；財團法人民間司法改革基金會備份。
